【裁判字號】    98,訴,3040
【裁判日期】    981016
【裁判案由】    毒品危害防制條例
【裁判全文】
臺灣臺中地方法院刑事判決              98年度訴字第3040號
公  訴  人  臺灣臺中地方法院檢察署檢察官
被      告  甲○○
上列被告因毒品危害防制條例案件，經檢察官提起公訴（98年度
毒偵字第2007號），被告於準備程序就被訴事實為有罪之陳述，
經告以簡式審判程序之旨，並聽取當事人意見後，合議庭裁定由
受命法官獨任進行簡式審判程序，本院判決如下：
    主    文
甲○○施用第一級毒品，累犯，處有期徒刑玖月。扣案之注射針
筒2支、夾鍊袋1個均沒收。
    犯罪事實
一、甲○○曾因施用毒品案件，經本院裁定送勒戒處所觀察、勒
    戒後，認無繼續施用毒品之傾向，於民國91年 2月13日執行
    完畢釋放，並經臺灣臺中地方法院檢察署檢察官以91年度毒
    偵字第2435號為不起訴處分確定；又在上開觀察、勒戒執行
    完畢釋放後 5年內之94年間，因施用第一、二級毒品案件，
    經本院判處有期徒8月、5月，並定應執行刑為有期徒刑 1年
    確定，於96年 1月31日縮短刑期執行完畢。不料甲○○仍不
    知悔改，復基於施用第一級毒品海洛因之犯意，於98年5月1
    9日晚上11時許，在台中縣霧峰鄉○○路188號住處旁田梗，
    以針筒注射之方式，施用第一級毒品海洛因1次。嗣於98年5
    月20日下午3時30分許，在台中縣霧峰鄉○○路246號旁為警
    查獲，當場扣得甲○○所有供其施用毒品海洛因之注射針筒
    2支、夾鍊袋1個等物，並經採尿送驗結果，呈嗎啡陽性反應
    ，因而查悉上情。
二、案經臺中縣警察局霧峰分局報告臺灣臺中地方法院檢察署檢
    察官偵查起訴。
    理    由
一、上開犯罪事實，業據被告甲○○於警詢、偵查及本院均坦白
    認罪（見警卷第 4頁、偵查卷第10頁、本院卷第14頁背面、
    第18頁），並有注射針筒2支、夾鍊袋1個等物扣案可資佐證
    。又被告前揭採尿送驗結果，確呈海洛因經人體代謝後之嗎
    啡陽性反應，有尿液代號與真實姓名對照表、詮昕科技公司
    98年6月3日編號00000000濫用藥物尿液檢驗報告在卷可憑（
    見警卷第21頁、偵查卷第22頁），是被告之自白應與犯罪事
    實相符，堪認其確有上開施用海洛因之行為。
二、按施用第一級毒品為犯罪行為，毒品危害防制條例第10條定
    有處罰明文，故施用第一級毒品者，依前揭規定本應科以刑
    罰，惟基於刑事政策，對合於一定條件之施用者，依同條例
    第20條、第23條之規定，施以觀察、勒戒或強制戒治之保安
    處分。又毒品危害防制條例於92年7月9日修正公布，自93年
    1月9日施行，其中第20條、第23條將施用毒品之刑事處遇程
    序，區分為「初犯」及「5年內再犯」、「5年後再犯」。依
    其立法理由之說明：「初犯」，經觀察、勒戒或強制戒治後
    ，應為不起訴處分或不付審理之裁定；經觀察、勒戒或強制
    戒治執行完畢釋放後，「5 年內再犯」者，因其再犯率甚高
    ，原實施之觀察、勒戒及強制戒治既已無法收其實效，爰依
    法追訴或裁定交付審理。至於經觀察、勒戒或強制戒治執行
    完畢釋放後，「5 年後再犯」者，前所實施之觀察、勒戒或
    強制戒治已足以遮斷其施用毒品之毒癮，為期自新及協助其
    斷除毒癮，仍適用「初犯」規定，先經觀察、勒戒或強制戒
    治之程序。從而依修正後之規定，僅限於「初犯」及「5 年
    後再犯」2 種情形，始應先經觀察、勒戒或強制戒治程序。
    倘被告於5年內已再犯，經依法追訴處罰，縱其第3次（或第
    3次以上)再度施用毒品之時間，在初犯經觀察、勒戒或強制
    戒治執行完畢釋放5年以後，已不合於「5年後再犯」之規定
    ，且因已於「5 年內再犯」，顯見其再犯率甚高，原實施觀
    察、勒戒或強制戒治，已無法收其實效，即應依該條例第10
    條處罰。至於第3次（或第3次以上）施用毒品之時間，是否
    宜有期間限制？以多久為適宜？則分屬刑事政策、專門醫學
    之範圍，非審判機關所能決定，有待循立法途徑解決（最高
    法院97年度第5次刑事庭會議、95年度第7次刑事庭會議決議
    參照）。查被告前因施用毒品案件，經本院裁定送勒戒處所
    觀察、勒戒後，認無繼續施用毒品之傾向，於91年 2月13日
    執行完畢釋放，並經臺灣臺中地方法院檢察署檢察官以91年
    度毒偵字第2435號為不起訴處分確定；又在上開觀察、勒戒
    執行完畢釋放後 5年內之94年間，因施用第一、二級毒品案
    件，經本院判處有期徒8月、5月，並定應執行刑為有期徒刑
    1 年確定等情，有臺灣高等法院被告前案紀錄表在卷可稽（
    見本院卷第5、6頁）。本件被告施用第一級毒品犯行，距其
    前次觀察、勒戒執行完畢釋放之時間雖已逾 5年，但因其在
    初犯毒品危害防制條例第10條之罪，於91年 2月13日觀察、
    勒戒執行完畢釋放以後，已於 5年內再犯毒品危害防制條例
    第10條之施用毒品罪，並經刑事判決確定，已如前述，是本
    件施用毒品之行為，即與單純之初犯毒品危害防制條例第10
    條之施用毒品罪，經觀察、勒戒或強制戒治執行完畢釋放以
    後「5 年後再犯」之情形有別。又被告經觀察、勒戒釋放後
    ，既於 5年內再施用毒品，足見先前所實施之觀察、勒戒尚
    不足以遮斷其施用毒品之毒癮，已無法收其實效，是被告既
    非於首次觀察、勒戒執行完畢後 5年內，均無任何施用毒品
    之犯行，揆諸上開最高法院刑事庭會議決議意旨，被告所為
    本件施用毒品犯行，即無現行毒品危害防制條例第20條第 3
    項之適用，自毋須依同條第1項、第2項規定施予觀察、勒戒
    或強制戒治之處遇程序，而應直接依毒品危害防制條例第23
    條第 2項規定訴追處罰。綜上所述，被告施用第一級毒品海
    洛因之犯罪事證已臻明確，其犯行洵堪認定，應依法論罪科
    刑。
三、查海洛因係毒品危害防制條例第2第2項第 1款所定之第一級
    毒品，不得非法施用、持有，被告施用海洛因，核其所為，
    係犯毒品危害防制條例第10條第 1項之施用第一級毒品罪。
    被告施用毒品前之持有第一級毒品行為，本應論以持有第一
    級毒品罪，惟持有後進而施用，其持有之低度行為應為施用
    之高度行為所吸收，當不另論持有罪責。查被告曾因施用第
    一、二級毒品案件，經本院判處有期徒8月、5月，並定應執
    行刑為有期徒刑1年確定，於96年1月31日縮短刑期執行完畢
    ，有前揭臺灣高等法院被告前案紀錄表在卷可參，其於徒刑
    執行完畢，5 年以內故意再犯本件有期徒刑以上之罪，為累
    犯，應依刑法第47條第 1項之規定加重其刑。爰審酌被告有
    多次犯罪前科之素行（參卷附臺灣高等法院被告前案紀錄表
    ）、國中之智識程度、經濟小康之生活狀況(見警卷第2頁被
    告警詢筆錄受詢問人資料），其因施用毒品，經觀察、勒戒
    執行完畢後，仍不思戒惕，且無視於毒品對於自身健康之戕
    害及國家對於杜絕毒品犯罪之禁令，再多次施用毒品，未見
    戒除惡習之決心，惡性非輕，本案之量刑自不宜較前案所處
    有期徒刑 8月之刑為輕，然念及被告犯後能坦承犯行，態度
    良好，其施用毒品並無危害他人，犯罪手段尚屬平和，暨施
    用毒品者均有相當程度之成癮性及心理依賴，其犯罪心態與
    一般刑事犯罪之本質並不相同，應側重適當之醫學治療及心
    理矯治為宜等一切情狀，量處如主文所示之刑，以示懲儆。
    扣案之注射針筒2支、夾鍊袋1個等物，係被告所有供其施用
    毒品海洛因犯罪所用之物，業據被告陳明在卷（見偵查卷第
    10頁、本院卷第18頁），應併予宣告沒收。
四、據上論斷，應依刑事訴訟法第273條之1第 1項、第299條第1
    項前段，毒品危害防制條例第10條第 1項，刑法第11條、第
    47條第1項、第38條第1項第2款，判決如主文。
本案經檢察官乙○○到庭執行職務
中    華    民    國    98    年    10    月    16    日
            刑事第四庭    法  官  張恩賜
以上正本證明與原本無異。
如不服本判決應於收受本判決後10日內向本院提出上訴書狀，其
未敘述上訴理由者，並得於提起上訴後10日內向本院補提理由書
狀（均須按他造當事人之人數附繕本）「切勿逕送上級法院」。
                          書記官  黃舜民
中    華    民    國    98    年    10    月    16    日
附錄論罪科刑法條
毒品危害防制條例第10條第1項：
施用第一級毒品者，處六月以上五年以下有期徒刑。


司法院資訊處製作；財團法人民間司法改革基金會備份。
